臺灣臺中地方法院刑事判決　　　　　　　　　　　　九十三年度交易字第四三五號
　　公　訴　人　臺灣臺中地方法院檢察署檢察官
　　被　　　告　甲○○
　　選任辯護人　林士傑律師
右列被告因業務過失傷害案件，經檢察官提起公訴（九十三年度偵字第一三六二六號
），本院合議庭裁定進行簡式審判程序，判決如左：
    主  文
甲○○從事業務之人，因業務上之過失傷害人，致重傷，處有期徒刑陸月，如易科罰
金，以佰元折算壹日。
    犯罪事實
一、甲○○係黃年芳車業股份有限公司之貨車之司機，為從事駕駛業務之人，於民國
    九十二年十一月十八日下午，駕駛車牌號碼七Ｌ─九一五三號小貨車，沿臺中縣
    大里市○○路○段由東往西方向行駛，於同日十六時二十分許，行經臺中縣大里
    市○○路○段六六號前時，理應注意車前狀況，並隨時採取必要之安全措施，及
    行車速度應依標誌、標線，在未劃設車道線或行車分向線之道路，市區時速不得
    超過三十公里之速度限制，而依當時情形，又無不能注意之情形，竟疏於注意及
    此，未看清車前狀況且以超過三十公里速限之約六十公里之速度行駛，未依路面
    標線減速慢行，適有詹展略騎乘車牌號碼ＨＣ二─二五六號重機車，沿臺中縣元
    堤路由西往東方向行駛，並於前揭地點左轉，欲駛入對向車道旁某巷子，詹展略
    於前揭路段左轉時，亦以時速五、六十公里之時速超速行駛，並且未駛至路口中
    心處左轉而搶入來車道，由於二人均有前揭之過失，所駕之二車遂於前揭地點發
    生碰撞，致詹展略人車倒地，並因此受有頭部外傷併右側腦額葉顱內出血、下巴
    撕裂傷、閉鎖性左側鎖骨骨折、左側橈尺骨遠瑞閉鎖性骨折脫臼、牙齒斷裂、呼
    吸衰竭、肝臟撕傷等傷害，經送醫救治後，現呈意識不清、左側肢體無力攣縮而
    無法自理生活，屬「頭部外傷引起之失智症」，對詹展略身體、健康已達重大難
    治或不治之重傷害程度。甲○○於肇事後，隨即以電話報警，並於警員到達現場
    時主動陳述肇事經過，自首犯罪，而接受裁判。
二、案經詹展略訴請臺灣臺中地方法院檢察署檢察官偵查起訴。
    理  由
一、右開時、地車禍肇事，致告訴人詹展略受有重傷之犯罪事實，業據被告甲○○自
    白不諱，核與告訴人於告訴狀中所指訴之情節相符，且有道路交通事故現場圖一
    紙、道路交通事故調查報告表（一）、（二）、處理道路交通事故談話紀錄表、
    現場照片十四張、診斷證明書、殘廢診斷書各一紙、臺灣彰化地方法院九十三年
    度禁字第五六號宣告告訴人為禁治產人之民事裁定一紙等在卷可稽。按汽車行車
    速度，依標誌或標線之規定，無標誌或標線者，在未劃設車道線或行車分向線之
    道路，市區時速不得超過三十公里；汽車行駛時，駕駛人應注意車前狀況並隨時
    採取必要之安全措施，道路交通安全規則第九十三條第一項第一款但書、第九十
    四條第三項分別定有明文。被告駕車行經上開肇事地點，自應為前揭之注意，且
    依當時亦無不能注意之情事，卻因未加注意車前狀況及以超過該路段時速速限之
    約六十公里速度行駛，並因而發生碰撞，自難認其已盡應注意之能事，自應負過
    之責任。況本件經送請台灣省汽車肇事覆議鑑定委員會覆議結果，亦認被告駕駛
    自小貨車，超速行駛且未注意車前狀況，為肇事次因，有覆議意見書可稽，益證
    被告之行為有過失，雖本件被害人亦有超速行駛且未行至路口中心處搶先左轉駛
    入來車道之疏失，亦與有過失，惟此不影響被告過失責任之認定（本件原送台灣
    省台中縣區車輛行車事故鑑定委員會鑑定，該委員會雖認被害人僅違反道路交通
    安全規則第九十四條第三項前後段之規定，而認被告為肇事主因，惟該鑑定函既
    敘及被害人駕駛重機車行經肇事地段斜斜駛入來車道欲左轉之前，亦未注意迎面
    有小貨車快速駛來，致尚未通過來車道即被小貨車撞上云云，惟對被害人之超速
    漏未論及且被害人於警製談話紀錄中已自承欲左轉無名巷，而該案發地點距該無
    名巷尚有若干距離並在被告之應行車道上，而被告之小貨車受損位置在右前側，
    重機車車頭及右側亦嚴重受損（有相片可證），足見重機車確有左轉之情，該委
    員會函對何以被害人違反道路交通安全規則第一百零四條第一項第四款在交岔路
    口左轉彎之規定非肇事因素未為說明，故為本院所不採）。被害人因本件車禍受
    有重傷，與被告之過失行為間並有相當因果關係。罪證明確，被告過失犯行洵堪
    認定。
二、被告甲○○係黃年芳車業股份有限公司之貨車之司機，為從事駕駛業務之人，於
    執行業務中開車肇事，致人受有重傷，核其所為，係犯刑法第二百八十四條第二
    項後段之業務過失傷害致重傷罪。又被告於肇事後即向警報案接受偵訊並坦承肇
    事，有處理道路交通事故談話紀錄表、車禍案件報告書可按，為對於未發覺之罪
    自首而接受裁判，應依法減輕其刑。爰審酌被告之過失程度、所生之危害、肇事
    後之態度及被害人詹展略因而受傷，亦同有過失，且被告尚未與被害人達成民事
    和解賠償等一切情狀，判處如主文所示之刑，並諭知易科罰金之折算標準。
三、依刑事訴訟法第二百七十三條之一第一項、第二百九十九條第一項前段，刑法第
    失二百八十四條第二項後段、第六十二條前段、第四十一條第一項前段，罰金罰
    鍰提高標準條例第一條前段、第二條前段，判決如主文。
本案經檢察官乙○○到庭執行職務。
中      華      民      國      九十四      年      四    月   二十    日
                                臺灣臺中地方法院交通法庭
                                        法  官  王  靜  秋
右正本證明與原本無異。
如不服本判決，應於送達後十日內向本院提出上訴狀（須附繕本），上訴於台灣高等
法院台中分院。
                                        書記官
中      華      民      國      九十四      年      四    月   二十二  日
附錄論罪科刑法條
刑法第二百八十四條第二項
    從事業務之人，因業務上之過失傷害人者，處一年以下有期徒刑、拘役或一千元
  以下罰金，致重傷者，處三年以下有期徒刑、拘役或二千元以下罰金。
